【裁判字號】    99,訴緝,119
【裁判日期】    991027
【裁判案由】    毒品危害防制條例等
【裁判全文】
臺灣高雄地方法院刑事判決             99年度訴緝字第119號
公  訴  人  臺灣高雄地方法院檢察署檢察官
被      告  甲○○
指定辯護人  陳炳彰律師
上列被告因毒品危害防制條例案件，經檢察官提起公訴（98年度
偵字第29304 號），本院判決如下：
    主  文
甲○○無罪。
    理  由
一、公訴意旨略以：被告甲○○明知海洛因係毒品危害防制條例
    第2 條第2 項第1 款所列之第一級毒品，未經許可不得持有
    、販賣，竟與黃顯智共同基於意圖營利販賣第一級毒品海洛
    因之犯意聯絡，於民國98年9 月5 日22時許，以黃顯智使用
    之門號0000000000號行動電話作為聯繫工具，在高雄縣林園
    鄉○○路195 巷口鐵皮屋，由甲○○交付不詳數量海洛因與
    何宏卿並收取價金。因認被告甲○○涉犯毒品危害防制條例
    第4條第1項共同販賣第一級毒品罪嫌等語。
二、證據能力之認定
    本判決據以認定事實之各項證據，其中關於傳聞證據部分，
    除合於刑事訴訟法第159 條之1 至4 或其他傳聞例外規定，
    本有證據能力外，餘均經檢察官、被告甲○○及其辯護人於
    本院審理中同意作為證據（本院訴字卷一第197 頁），本院
    審酌各該證據作成時之情況，認為作為證據並無不當，依同
    法第159 條之5 規定，均得作為證據
三、按犯罪事實應依證據認定之，無證據不得認定犯罪事實；又
    不能證明被告犯罪者，應諭知無罪之判決，刑事訴訟法第
    154 條第2 項、第301 條第1 項分別定有規定。次按認定不
    利於被告之事實，須依積極證據，苟積極證據不足為不利於
    被告事實之認定時，即應為有利於被告之認定，更不必有何
    有利之證據。此之所謂證據，須確屬能為被告有罪之證明，
    而無瑕疵可指者，始足當之；再者，犯罪事實之認定，應憑
    證據，所謂證據，須適於為被告犯罪事實之證明者，始得採
    為斷罪資料，如未能發現相當證據，或證據不足以證明，自
    不能以推測或擬制之方法以為裁判基礎；又所謂認定犯罪事
    實所憑之證據，雖不以直接證據為限，間接證據亦包括在內
    ，然而無論直接或間接證據，其為訴訟上之證明，須於通常
    一般人均不致有所懷疑，而得確信其為真實之程度，始得據
    之為有罪之認定，倘其證明尚未達到此一程度，而有合理懷
    疑存在時，即應為無罪之判決（最高法院29年度上字第3105
    號、30年度上字第816 號、40年度臺上字第86號、53年度臺
    上字第2750號、76年度臺上字第4986號判例參照）。又被告
    或共犯之自白，不得作為有罪判決之唯一證據，仍應調查其
    他必要之證據，以察其是否與事實相符，為刑事訴訟法第
    156 條第2 項所明定。立法意旨在限制被告或共犯之自白在
    證據上之價值，並以補強證據之存在，協助發見真實。即使
    被告或共犯之自白係出於任意性，若別無其他補強證據存在
    ，足以擔保其自白與事實相符，尚不得單憑自白而為不利於
    被告之認定。而所謂補強證據，則指除該自白本身外，其他
    足資以證明自白之犯罪事實確具有相當程度真實性之證據而
    言。雖其所補強者，非以事實之全部為必要，但亦須因補強
    證據與自白之相互利用，而足使犯罪事實獲得確信者，始足
    當之（最高法院74年台覆字第10號判例參照）。另施用毒品
    者，其所稱向某人購買之供述，須補強證據以擔保其供述之
    真實性。良以施用毒品者其供述之憑信性本不及於一般人，
    況施用毒品者其供出來源，因而破獲者，法律復規定得減輕
    其刑，其有為偵查機關誘導、或為邀輕典而為不實之陳述之
    可能，其供述之真實性自有合理之懷疑。是施用毒品者關於
    其向某人購買毒品之供述，必須補強證據佐證，以擔保其供
    述之真實性，俾貫徹刑事訴訟無罪推定及嚴格證明之基本原
    則。而所謂補強證據，係指毒品購買者之供述縱使並無瑕疵
    ，仍須補強證據佐證而言，以擔保其供述之真實性。該補強
    證據，必須與施用毒品者關於相關毒品交易之供述，具有相
    當程度之關聯性，且足使一般人對於施用毒品者之供述無合
    理之懷疑存在，而得確信其為真實，始足當之。若毒品購買
    者之供述證據，本身已有重大瑕疵，依嚴格證明之法則，苟
    已無法憑為犯罪事實之認定時，自無再論補強證據之必要，
    其理甚明（最高法院96年度台上字第1993號判決意旨參照）
    。
四、本件公訴人認被告甲○○涉犯上開罪嫌，係以：證人何宏卿
    於警詢及偵訊時之證述、同案被告黃顯智使用門號
    0000000000 號 行動電話與證人何宏卿使用門號0000000000
    號行動電話之通訊監察譯文為其主要論據。訊據被告甲○○
    固坦承曾交付海洛因與何宏卿，惟查：
  (一)證人何宏卿先於警詢時證稱：伊有跟黃顯智買過毒品，是由
    被告甲○○接聽電話，然後開門讓伊進去，伊先拿500 元給
    被告甲○○，被告甲○○隨即將手中的海洛因交給伊，該次
    交易有成功等語（警卷二第77頁）；嗣於偵訊時證稱：伊於
    98年9 月5 日22時許在鐵皮屋那裡有施打一次海洛因，不是
    買的，是伊拿3,000 元還黃顯智時跟他要的，該次海洛因是
    被告甲○○拿給伊等語（偵卷二第463 頁）；並於本院審理
    時證稱：98年9 月5 日伊是拿錢去鐵皮屋還黃顯智，當天伊
    沒有向黃顯智買毒品等語（本院訴字卷一第262 頁），觀諸
    證人何宏卿於警詢、偵訊及本院審理時就是否確有交易毒品
    、交易毒品之價金為何，前後供述不一，非無瑕疵，其警詢
    時供稱交易成功500 元等語，是否屬實，已非無疑。又證人
    何宏卿於偵訊及本院審理時均證稱其於98年9 月5 日係還錢
    與黃顯智而非向黃顯智買毒品，且均全然未提及500 元價金
    之情，核與證人賴世宗於本院審理時證稱：98年9 月5 日22
    時許伊有在何宏卿車上，何宏卿當天前往鐵皮屋，是說要拿
    3,000 元給被告黃顯智等語（本院訴字卷二第15頁）相符，
    是何宏卿於98年9 月5 日前往鐵皮屋應係返還3,000 元借款
    ，尚難認被告甲○○於98年9 月5 日確有販賣500 元海洛因
    與何宏卿並收取500 元價金。參以證人何宏卿於警詢時固供
    稱其曾向黃顯智買過毒品，是由被告甲○○交付海洛因等情
    ，然此僅堪認定被告黃顯智曾販賣毒品與證人何宏卿，惟就
    所販賣毒品之時間、種類、金額、數量則均無從具體特定，
    自難僅依證人何宏卿於警詢時泛稱其曾交付500 元與被告甲
    ○○，遽認被告甲○○於98年9 月5 日確曾與黃顯智共同販
    賣500 元之海洛因與何宏卿。
  (二)依黃顯智使用門號0000000000號行動電話與證人何宏卿使用
    門號0000000000號行動電話於98年9 月5 日22時4 分許之通
    話內容為：「A ：喂！」、「B ：喂！啊他呢？」、「A ：
    你..要幹什麼？你要拿錢給他嗎？」、「B ：對啊！」、「
    A ：對啊，好啊！」、「B ：在這裡嗎？」、「A ：對啊！
    」、「B ：元彰喔？」、「A ：沒有啦！」、「B ：啥？」
    、「A ：你自己嗎？」、「B ：我跟逼機仔啦！」、「A ：
    跟逼機仔喔？」、「B ：店裡喔？好啊！」、「A ：沒有啦
    ，啊你拿著不能進來ㄟ！」、「B ：啥？」、「A ：不能進
    來ㄟ！」、「B ：為什麼不能進去？」、「A ：啊你有要處
    理是不是？」、「B ：對啦，我有話要跟他說啦！」、「A
    ：要不然，等一下，我跟他說！」、「B ：我過去啊.. 店
    裡是不是？」、「A ：對啦！好！」、「B ：喂！」、「A
    ：啥？」、「B ：店裡嗎？」、「A ：對啦！」、「B ：好
    啦！」；於同日22時6 分許之通話內容為：「A ：喂！」、
    「B ：我到了吶！」、「A ：（女）等一下從後面啦，我等
    一..」、「B ：好。」、「A ：..（語意不詳）對，啊！他
    來了沒，你看一下，快一點！」，有本院99年4 月6 日勘驗
    筆錄在卷可憑（本院訴字卷一第293-294 頁）。證人何宏卿
    於警詢、偵訊及本院審理時一致證稱：上開通話中B 是伊的
    聲音，與伊對話的是甲○○，「逼機仔」是被告賴世宗，98
    年9 月5 日22時4 分許之通話，伊是要還先前向黃顯智借的
    3,000 元給黃顯智，通話後伊隨即前往黃顯智位在高雄縣林
    園鄉○○路195 巷口鐵皮屋找被告甲○○還錢，當天伊不是
    去向黃顯智買海洛因等語（警卷二第77頁、偵卷二第463 頁
    、本院訴字卷一第295 頁），始終堅稱其並無於98年9 月5
    日22時許與被告甲○○交易毒品，況上開通訊監察內容，均
    未見有何關於約定毒品交易之具體時間、地點、種類、數量
    、金額或方式之具體內容，則僅憑上開通訊監察內容，仍無
    從認定實際交易之毒品種類、金額、數量為何，自難僅憑此
    遽認被告甲○○確有公訴意旨所指販賣海洛因之犯行。
  (三)被告甲○○於警詢時陳稱：（問：何宏卿警詢筆錄指認98年
    9 月5 日22時4 分用0000000000自己名字所申請的電話打給
    0000000000黃顯智買毒品，並指認電話是由你所接聽，開門
    讓何宏卿進去並親手拿500 元給你，你隨即將手中一支裝妥
    海洛因毒品15格針筒交給何宏卿，完成交易。你是否有販毒
    給何宏卿？）這是黃顯智叫伊拿給何宏卿的，錢也是拿給黃
    顯智等語（警卷二第61-62 頁）；於偵訊時陳稱：伊有幫忙
    拿毒品給何宏卿一次，時間忘記了，那次他是進來屋裡，然
    後拿500 元海洛因給他等語（偵卷二第442 頁）；於本院審
    理時陳稱：伊有於98年9 月5 日22時許拿海洛因給何宏卿，
    但伊沒有收錢等語（本院卷一第287 頁），核被告甲○○於
    警詢時警方並未提示98年9 月5 日22時4 分許之通訊監聽譯
    文，而僅告知證人甲○○關於何宏卿上開警詢筆錄不明確之
    陳述，則被告甲○○於警詢之供述內容是否確係針對98年9
    月5 日22時許之時點，非無疑義。又被告甲○○於偵訊時之
    上開證述，仍無從具體特定與何宏卿交易海洛因之時間；而
    其於本院審理時復稱其雖有交付海洛因予何宏卿，然並未收
    錢已如前述，是縱認證人何宏卿於98年9 月5 日22時許有自
    被告甲○○取得海洛因，惟取得海洛因之原因是否確係被告
    甲○○販賣與何宏卿，仍無積極證據足稽，是自難徒憑被告
    甲○○上開供述，遽認其確有於98年9 月5 日22時許販賣海
    洛因與何宏卿之犯行。
五、綜上，公訴意旨所提出上開證據，均不足認定被告甲○○確
    有前揭犯行，應認舉證尚有未足。此外，本院依現存卷證，
    復查無其他證據足證被告確有公訴意旨所指此部分之犯行，
    揆諸前開說明，即屬犯罪不能證明，自應就此部分為被告無
    罪之諭知。至被告甲○○自白曾交付500 元毒品與何宏卿，
    是否與事實相符，而另涉犯販賣毒品罪嫌，自應由檢察官另
    行偵辦，附此敘明。
據上論斷，應依刑事訴訟法第301條第1項前段，判決如主文。
本案經檢察官陳登燦到庭執行職務。
中    華    民    國    99    年    10    月    27    日
            刑事第十六庭  審判長法  官  曾逸誠
                                法  官  林柏壽
                                法  官  姚水文
以上正本證明與原本無異。
如不服本判決應於收受送達後10日內向本院提出上訴書狀，並應
敘述具體理由；如未敘述上訴理由者，應於上訴期間屆滿後20日
內向本院補提理由書（均須按他造當事人之人數附繕本）「切勿
逕送上級法院」。
中    華    民    國    99    年    10    月    28    日
                                書記官  蔡靜雯

司法院資訊處製作；財團法人民間司法改革基金會備份。
